【裁判字號】    89,訴,8
【裁判日期】    890505
【裁判案由】    違反電信法
【裁判全文】
台灣台中地方法院刑事判決                              八十九年度訴字第八號
    公  訴  人  台灣台中地方法院檢察署檢察官
    被      告  丙○○
右列被告因違反電信法案件，經檢察官提起公訴（八十八年度偵字第二一八六九號）
，本院判決如左：
    主    文
丙○○連續行使偽造私文書，足以生損害於他人，累犯，處有期徒刑壹年。
偽造乙○○、甲○○、己○○、丁○○、戊○○之「遠傳電信股份有限公司個人戶行
動電話服務申請書4.同意欄客戶親簽」欄上偽造之「乙○○」、「甲○○」、「己○○」、「丁○○」、「戊○○」署押各壹枚，均沒收。
    事    實
一、丙○○前曾於民國（下同）八十六年三月十五日因重利罪，經本院判處有期徒刑
    四月，如易科罰金，以三百元折算一日，於八十六年四月十三日判決確定，於八
    十六年五月六日准予易科罰金執行完畢，復於八十六年十二月十七日因違反麻醉
    藥品管理條例案件，經本院判處有期徒刑五月，如易科罰金，以三百元折算一日
    ，於八十七年一月二十二日判決確定，於八十七年三月三十一日准予易科罰金執
    行完畢。詎仍不知悔改，於八十七年十一月間，在台中市某處，見己○○（八十
    七年十一月間遺失）、甲○○二人國民身分證遺失該處，竟意圖為自己不法之所
    有，將上開國民身分證侵占入己留供己用，復於八十七年間某日及於八十八年四
    月間，明知其友人陳嘉誠所分別交付之乙○○（八十七年八月間遺失）、丁○○
    、戊○○（八十八年四月五日就醫時遭竊）等人之國民身分證，係來路不明之贓
    物，竟仍予以收受；嗣丙○○基於概括犯意，先於(1)八十七年十一月二十九日，
    持乙○○之國民身分證，至台中市○○路、漢口街口「奧斯卡通訊行」（申請書
    載為「聯強電信聯盟台灣佳芝電訊商行」），假冒乙○○之名義，在「遠傳電信
    股份有限公司個人戶行動電話服務申請書」上「4.同意欄客戶親簽」欄上，偽造
    「乙○○」之署押一枚，偽造「乙○○」申請行動電話之個人戶行動電話服務申
    請書，將該申請書連同乙○○之國民身分證，交付不知情「聯強電信聯盟台灣佳
    芝電訊商行」銷售人員劉美雲代為向遠傳電信股份有限公司（下稱遠傳公司）申
    請行動電話，致使遠傳公司誤信上開個人戶行動電話服務申請書為真正，提供電
    話號碼「 0000-000000」號行動電話門號予丙○○使用，足以使乙○○遭遠傳公
    司誤認為真正使用人而向其催收電信費用、使遠傳公司向乙○○催收電信費用時
    遭致拒絕，而生損害於乙○○、遠傳公司；(2)八十七年十二月九日，持甲○○之
    國民身分證，至設於台中縣太平市○○路○段一六一號一樓某電信公司，假冒甲○○之名義，並利用不知情之電信公司人員偽造「甲○○」之署押一枚，在「遠
    傳電信股份有限公司個人戶行動電話服務申請書」上「4.同意欄客戶親簽」欄上
    ，偽造「甲○○」申請行動電話之個人戶行動電話服務申請書，將該申請書連同
    甲○○之國民身分證，交付不知情電信公司銷售人員陳慶堂代為向遠傳公司申請
    行動電話，致使遠傳公司誤信上開個人戶行動電話服務申請書為真正，提供電話
    號碼「 0000-000000」號行動電話門號予丙○○使用，足以使甲○○遭遠傳公司
    誤認為真正使用人而向其催收電信費用、使遠傳公司向甲○○催收電信費用時遭
    致拒絕，而生損害於甲○○、遠傳公司；(3)八十八年一月七日，持己○○之國民
    身分證，至台中市○○路○段四八０號「松冠通信行」（申請書載明「生活通信
    台中分公司」），假冒己○○之名義，在「遠傳電信股份有限公司個人戶行動電
    話服務申請書」上「4.同意欄客戶親簽」欄上，偽造「己○○」之署押一枚，偽
    造「己○○」申請行動電話之個人戶行動電話服務申請書，將該申請書連同己○○之國民身分證，交付不知情「松冠通信行」負責人黃文河代為向遠傳電公司申
    請行動電話，致使遠傳公司誤信上開個人戶行動電話服務申請書為真正，提供電
    話號碼「 0000-000000」號行動電話門號予丙○○使用，足以使己○○遭遠傳公
    司誤認為真正使用人而向其催收電信費用、使遠傳公司向己○○催收電信費用時
    遭致拒絕，而生損害於己○○、遠傳公司；(4)八十八年一月十三日，持丁○○之
    國民身分證，至台中市○○路○段四八０號「松冠通信行」（申請書載明「生活
    通信台中分公司」），假冒丁○○之名義，在「遠傳電信股份有限公司個人戶行
    動電話服務申請書」上「4.同意欄客戶親簽」欄上，偽造「丁○○」之署押一枚
    ，偽造「丁○○」申請行動電話之個人戶行動電話服務申請書，將該申請書連同
    丁○○之國民身分證，交付不知情「松冠通信行」負責人黃文河代為向遠傳電公
    司申請行動電話，致使遠傳公司誤信上開個人戶行動電話服務申請書為真正，提
    供電話號碼「 0000-000000」號行動電話門號予丙○○使用，足以使丁○○遭遠
    傳公司誤認為真正使用人而向其催收電信費用、使遠傳公司向丁○○催收電信費
    用時遭致拒絕，而生損害於丁○○、遠傳公司；(5)八十八年四月十七日，持戊○○之國民身分證，至台中市○○路○段四八０號「松冠通信行」（申請書載明「
    松冠企業有限公司」），假冒戊○○之名義，在「遠傳電信股份有限公司個人戶
    行動電話服務申請書」上「4.同意欄客戶親簽」欄上，偽造「戊○○」之署押一
    枚，偽造「戊○○」申請行動電話之個人戶行動電話服務申請書，將該申請書連
    同戊○○之國民身分證，交付不知情「松冠通信行」負責人黃文河代為向遠傳電
    公司申請行動電話，致使遠傳公司誤信上開個人戶行動電話服務申請書為真正，
    提供電話號碼「 0000-000000」號行動電話門號予丙○○使用，足以使戊○○遭
    遠傳公司誤認為真正使用人而向其催收電信費用、使遠傳公司向戊○○催收電信
    費用時遭致拒絕，而生損害於戊○○、遠傳公司。而丙○○取得上開行動電話門
    號後，即意圖為自己及劉昌憲不法之利益，且基於概括之犯意，自八十七年十一
    月二十九日起至八十八年五月三十一日止，連續自行或任由劉昌憲多次撥打上開
    五支行動電話，因而獲得免納通信費用之財產上不法利益，分別(1)「 0000-0000
    00」號，新台幣（下同）六千六百零五元、(2)「 0000-000000」號，三千六百九
    十三元、(3)「0000-000000」號，二萬六千六百零一元、(4)「0000-000000」號，
    一千五十五元、(5)「 0000-000000」號，一千三百四十五元（詳如附表所示，而
    劉昌憲所涉詐欺得利罪嫌應由檢察官另行偵查）。嗣因於八十八年四月底，己○○接獲遠傳公司催討「 0000-000000」號行動電話之通話費用時，知悉遭人冒名
    申請行動電話門號使用而報警處理，經警循線向台中市○○路○段四八０號松冠
    通信行負責人黃文河查知，係丙○○冒名己○○、戊○○、丁○○三人名義申請
    行動電話門號使用，因而追查出丙○○，並查知其餘各情。
二、案經交通部電信總局報請台灣台中地方法院檢察署檢察官偵查起訴。
    理    由
一、右揭事實，業據被告丙○○於警訊及本院審理時，坦承不諱，核與被害人己○○
    、戊○○、乙○○於警訊時指訴情節相符，復經證人即松冠通信行負責人黃文河
    於警訊時證述被告確實持己○○、戊○○及丁○○之國民身分證至其經營之松冠
    通信行，以己○○、戊○○、丁○○三人名義填具「遠傳電信股份有限公司個人
    戶行動電話服務申請書」，委由其向遠傳公司申請行動電話門號使用之情無訛，
    且有「遠傳電信股份有限公司個人戶行動電話服務申請書」影本五紙、通話紀錄
    一件、遠傳公司帳單五件附卷可稽，而上開行動電話門號所積欠電信通話費，亦
    經遠傳公司傳真回覆本院，有傳真資料在卷可查。事證明確，被告右揭犯行，洵
    堪認定。
二、(一)被告於八十七年十一月間，在台中市某處，見己○○、甲○○二人國民身分證
    遺失該處，竟將上開國民身分證侵占入己留供己用，核係犯刑法第三百三十七條
    之侵占罪，被告以一行為觸犯同一罪名，為想像競合犯；(二)被告明知其友人陳嘉
    誠所交付之被害人乙○○、丁○○、戊○○等人之國民身分證，係來路不明之贓
    物而仍予收受，核係犯刑法第三百四十九條第一項之收受贓物罪，被告以一行為
    觸犯同一罪名，為想像競合犯；(三)被告於「遠傳電信股份有限公司個人戶行動電
    話服務申請書」上，分別偽造乙○○、甲○○、己○○、丁○○、戊○○之署押
    （其中甲○○部分之署押，係利用不知情之電信公司人員所簽署，該部分被告係
    屬間接正犯），連續偽造上述五人申請行動電話之個人戶行動電話服務申請書後
    ，分別提出於各通信行承辦人，並委由該等承辦人向遠傳公司申請行動電話使用
    ，核係犯刑法第二百十六條、第二百十條之行使偽造私文書罪，其偽造署押為偽
    造私文書之部分行為，而偽造私文書之低度行為應為行使該等私文書之高度行為
    所吸收，均不另論罪；(四)而被告取得上述行動電話門號後用以通信，因而獲得免
    納電話費之財產上不法利益，核係犯刑法三百三十九條第二項之詐欺得利罪，其
    先後多次犯行，時間緊接，犯罪構成要件相同，顯係基於概括之犯意為之，為連
    續犯，依刑法第五十六之規定以一罪論，並加重其刑；公訴人認被告冒用他人名
    義申請行動電話門號後供己使用，係犯電信法第五十六條第一項之罪，然查該條
    項之罪係「以有線、無線或其他方法盜用『他人』之通信設備為構成要件，惟被
    告所使用以通信之行動電話門號，均係其冒用被害人之名義向遠傳公司申請，而
    非各該被害人原先即已申請使用之通信設備，自與電信法第五十六條第一項之構
    成要件不符，公訴人所認尚有未洽，惟起訴事實相同，爰依法變更起訴法條，併
    予敘明；(五)公訴人就被告所犯行使偽造私文書罪部分，於起訴法條雖未論及，惟
    起訴事實已記載明確，且屬裁判上一罪關係，自為本院審理論究範圍；(六)又公訴
    人起訴事實雖未敘及被告侵占、收受贓物之犯行，然該部分事實與公訴人起訴之
    犯罪事實既具牽連犯裁判上一罪關係，應為起訴效力所及，自在本院所得審理之
    範圍；(七)被告先後五次行使偽造私文書及多次詐欺得利犯行，均時間緊接，犯罪
    構成要件相同，顯均係基於概括之犯意為之，均為連續犯，依刑法第五十六之規
    定，各以一罪論，並均加重其刑；(八)被告所犯侵占、收受贓物、行使偽造私文書
    、詐欺得利四罪間，有方法結果之牽連關係，為牽連犯，應從一重之行使偽造私
    文書罪處斷；(九)查被告前曾於八十六年三月十五日因重利罪，經本院判處有期徒
    刑四月，如易科罰金，以三百元折算一日，於八十六年四月十三日判決確定，於
    八十六年五月六日准予易科罰金執行完畢，復於八十六年十二月十七日因違反麻
    醉藥品管理條例案件，經本院判處有期徒刑五月，如易科罰金，以三百元折算一
    日，於八十七年一月二十二日判決確定，於八十七年三月三十一日准予易科罰金
    執行完畢之事實，此有臺灣台中地方法院檢察署刑案資料查註紀錄表在卷可按，
    其於五年之內再犯有期徒刑以上之本罪，係屬累犯，應依刑法第四十七條之規定
    ，遞加重其刑；(十)爰審酌被告有重利、違反麻醉藥品管理條例之不良素行，不知
    戒慎警惕，竟為圖掩飾其施用毒品之犯行，冒用他人名義向電信公司申請行動電
    話使用，且積欠電信通話費用未予清償，造成他人不便及損害，惟念其犯後能坦
    承犯行，態度良好，及所積欠電信通話費用多寡等一切情狀，量處如主文所示之
    刑，以資懲儆；(十一)偽造乙○○之「遠傳電信股份有限公司個人戶行動電話服務申
    請書4.同意欄客戶親簽」欄上偽造之「乙○○」署押一枚、偽造甲○○之「遠傳
    電信股份有限公司個人戶行動電話服務申請書4.同意欄客戶親簽」欄上偽造之「
    甲○○」署押一枚、偽造己○○之「遠傳電信股份有限公司個人戶行動電話服務
    申請書4.同意欄客戶親簽」欄上偽造之「己○○」署押一枚、偽造丁○○之「遠
    傳電信股份有限公司個人戶行動電話服務申請書4.同意欄客戶親簽」欄上偽造之
    「丁○○」署押一枚、偽造戊○○之「遠傳電信股份有限公司個人戶行動電話服
    務申請書4.同意欄客戶親簽」欄上偽造之「戊○○」署押一枚，爰依刑法第二百
    十九條之規定，予以宣告沒收，至於分別偽造乙○○、甲○○、己○○、丁○○
    、戊○○之「遠傳電信股份有限公司個人戶行動電話服務申請書」五紙，業已提
    出於遠傳公司，爰不予宣告沒收，附予敘明。
據上論斷，應依刑事訴訟法第二百九十九條第一項前段、第三百條，刑法第五十六條
、第二百十六條、第二百十條、第三百三十七條、第三百三十九條第二項、第一項、
第三百四十九條第一項、第五十五條、第四十七條、第二百十九條，罰金罰鍰提高標
準條例第一條前段，判決如主文。
中      華民      國    八十九    年      五      月      五      日
                                台灣台中地方法院刑事第四庭
                                    法  官  顏 世 傑
右正本證明與原本無異。
如不服本判決應於收受送達後十日內向本院提出上訴狀，上訴於台灣高等法院台中分
院（須附繕本）
                                    書記官
中      華      民      國    八十九    年      五      月      八      日
附錄本案論罪科刑法條：
刑法第二百十六條：
  行使第二百十條至第二百十五條之文書者，依偽造、變造文書或登載不實事項或使
  登載不實事項之規定處斷。
刑法第二百十條：
  偽造、變造私文書，足以生損害於公眾或他人者，處五年以下有期徒刑。
附表：
┌──┬──────┬────┬─────┬───────┬───────
│編號│行動電話號碼│被冒名者│ 申請日期 │申  請  地  點│備    （使  用
├──┼──────┼────┼─────┼───────┼───────
│ １ │0000-000000 │乙○○  │、、│台中市「聯強電│年月日起
│    │            │        │          │信聯盟台灣佳芝│使用6605元，扣
│    │            │        │          │電訊商行」    │05元。
├──┼──────┼────┼─────┼───────┼───────
│ ２ │0000-000000 │甲○○  │、、９│台中縣太平市新│年月９日起
│    │            │        │          │平路二段一六一│使用3693元，扣
│    │            │        │          │號一樓某電信公│3元。
│    │            │        │          │司            │
├──┼──────┼────┼─────┼───────┼───────
│ ３ │0000-000000 │己○○  │、１、７│生活通信 -台中│年１月７日起
│    │            │        │          │分公司「松冠企│使用26601元，?
│    │            │        │          │業有限公司」  │3601元。
├──┼──────┼────┼─────┼───────┼───────
│ ４ │0000-000000 │丁○○  │、１、│生活通信 -台中│年３月日起
│    │            │        │          │分公司「松冠企│使用1515元，扣
│    │            │        │          │業有限公司」  │。
├──┼──────┼────┼─────┼───────┼───────
│ ５ │0000-000000 │戊○○  │、４、│松冠企業有限公│年４月日起
│    │            │        │          │司            │使用1345元，扣
│    │            │        │          │              │。
└──┴──────┴────┴─────┴───────┴───────


司法院資訊處製作；財團法人民間司法改革基金會備份。
